臺灣高等法院臺中分院民事判決　94年度重訴字第11號
原　　　告　乙○○
輔　佐　人　丙○○
被　　　告　甲○○
右被告因公共危險案件，經原告提起附帶民事訴訟請求侵權行為
損害賠償事件，經刑事庭裁定移送民事庭審理（民國94年度附民
字第19號），本院於94年7月6日言詞辯論終結，判決如下：
      主  文
被告應給付原告新臺幣貳佰零柒萬肆仟元。
原告其餘之訴駁回。
訴訟費用由原告負擔三分之一，餘由被告負擔。
      事實及理由
甲、程序方面：
    被告經合法通知，未於言詞辯論期日到場，核無民事訴訟法
    第三百八十六條所列各款情形，爰依原告之聲請，由其一造
    辯論而為判決，事涉程序，合先敘明。
乙、實體方面：
一、本件原告主張：
    (一)被告自民國九十一年十一月底起，向訴外人廖清霖承租址
      設臺中縣潭子鄉○○路○段三五０號，由鐵架烤漆浪板搭
      建而成之建築物，經營「民宿卡拉ＯＫ」，為該店負責人
      。其本應注意於每日營業結束離開時，均應確實熄滅火種
　    ，避免遺留火種引燃附近易燃物品而引起火災，且依被告
      之智識、經驗，亦非無能力注意，竟於九十二年六月二日
　　　凌晨零時三十分許營業結束後，疏未確實注意店內環境，
  　　熄滅該店東側木造房屋附近之遺留火種，即行離開，致使
    　遺留火種引燃而引起火災，並延燒至隔壁住宅或建築物（
      均係向廖清霖所承租），其中由原告於九十一年四月所承
      租，以鐵皮搭建、同時供住家使用之「天翼汽車修護廠」
      ，因火災造成「天翼汽車修護廠」之財物損失合計為二百
      三十七萬四千元，詳列如下：
      廠房損失新臺幣（下同）四十萬元：
        1.電動鐵捲門兩座（長各為五米、高三米），造價六萬
          元。
        2.招牌兩座造價五萬元。
        3.地面整理（原為塑膠板，改鋪金鋼砂止滑泥板五十坪
          ）造價六萬元。
        4.衛浴設備等五萬元。
        5.房設備等五萬元。
        6.辦公室裝潢隔間、房隔間、洗手間隔間造價十萬元。
        7.水電設備造價三萬元。
      工廠機器設備、生財器具損失七十六萬九千元：
        1.雙柱式五馬力強倫牌車輛頂高機乙部六萬元。
        2.地板式五馬力強倫牌車輛頂高機乙部七萬元。
        3.D51 日系車診斷電腦組合二十套修護手冊十萬元。
        4.D91歐系車診斷電腦組合二十套修護手冊十萬元。
        5.自排油循環機ATF-205乙部四萬元。
        6.立式變速箱千斤頂組乙部七千元。
        7.剎車油更換機乙部一萬元。
        8.汽油壓力錶鉏BOSCH 乙部八千元。
        9.機油抽油換油機乙部二萬元。
        10.手工具車（含手工具組）三萬元。
        11.四輪千斤頂乙部七千元。
        12.扳手組一萬元。
        13.冷媒R134回收機組乙部四萬元。
        14.冷媒二萬元。
        15.冷氣維修器具二萬九千元。
        16.氣動扳手二萬元。
        17.引擎吊架組七千元。
        18.天鵝牌空氣壓縮機3HP 乙部三萬元。
        19.氣動鋸乙組三千元。
        20.電瓶試波驗機乙部八千元。
        引擎試波器乙組三萬元。
        可式工具箱兩套一萬二千元。
        手壓黃油機二千元。
        水箱壓力錶組八千元。
        雙管式電動洗淨機一萬二千元。
        充電機四千元。
        可捲式風管、電源組各乙部四千元。
        手動真空泵組三千元。
        可式救車電霸組五千元。
        良峰牌窗型冷氣、分離式冷氣各乙部三萬元。
        桌上型電腦組四萬元。
      庫存損失二十五萬元：
        1.機油合成油10W/40嘉士多十箱五萬三千元。
        2.機油20W/40嘉士多十箱二萬元。
        3.機油20W/50嘉士多十箱一萬六千元。
        4.合成變速箱油二箱二萬四千元。
        5.剎車油DOT4二箱六千元。
        6.電瓶二十顆二萬五千元。
        7.空氣濾清器三十個六千元。
        8.其他庫存（火星塞、電燈炮、化清劑、方向油、引擎
          清洗劑、引擎積碳清洗劑、機油濾清器、電瓶水、油
          精、水精．．．等）十萬元。
      居家生活必需品損失四十五萬五千元：
        1.電視機二萬元。
        2.冰箱二萬元。
        3.洗衣機一萬五千元。
        4.日常及居家生活用品（每人以十萬元計），四人計四
          十萬元。
      汽車乙部（OP-2048韓國ELENTRA1.6L　92年）二十萬元。
      營業損失三個月（平均每月收入約計十萬元）三十萬元。
    (二)原告因上列火災，精神所受痛苦至為重大，爰請求精神損
      失四百萬元。
    (三)總計原告所受損害共計六百三十七萬四千元。又原告大專
      畢業，原來經營保養廠，月入十五萬元，有農地約六百餘
      坪，房屋一棟，負債約一百萬元，爰為訴之聲明，求為判
      決：
      被告應給付原告六百三十七萬四千元。
      訴訟費用由被告負擔。
二、被告雖未於言詞辯論期日到場，惟其於本院準備程序期日到
    場，對於：(一)其向廖清霖承租上開建築物，經營「民宿卡拉
    ＯＫ」，為該店負責人，該店於九十二年六月二日凌晨零時
    三十分許，失火造成原告向廖清霖所承租，以鐵皮搭建、同
    時供住家使用之「天翼汽車修護廠」受損；(二)被告因該公共
    危險案件，業經台灣高等法院台中分院以九十四年度上易字
    第六一號刑事判決量處有期徒刑三月確定在案等事實，固不
    加爭執，但以當時人不在場，也不是伊故意放火的，伊沒有
    錢可以賠償等語為辯。
三、兩造不爭執之事實：
    (一)被告向廖清霖承租上開建築物，經營「民宿卡拉ＯＫ」，
      為該店負責人，該店於九十二年六月二日凌晨零時三十分
      許，失火造成原告所承租，以鐵皮搭建、同時供住家使用
      之「天翼汽車修護廠」受損。
    (二)被上因上揭公共危險案件，業經本院以九十四年度上易字
      第六一號刑事判決，量處有期徒刑三月確定在案。
    上列兩造不爭執之事實，尚有現場照片、本院九十四年度上
    易字第六一號刑事判決存卷可參，並據本院依職權調閱上列
    刑事案件全卷可稽，則此部分之事實，應可認定。
四、當事人爭點的論斷：本件首應審究者，厥為原告所得請求賠
    償之金額，究為若干乙節而已，茲分述如下：
    (一)按因故意或過失，不法侵害他人之權利者，負損害賠償責
      任，民法第一百八十四條第一項前段定有明文。本件原告
      所承租，以鐵皮搭建、同時供住家使用之「天翼汽車修護
      廠」，確因被告之過失失火行為而受損之事實，業據兩造
      於刑事案件審理時分別陳明在卷；再者，臺中縣消防局人
　    員據報前往火災現場調查後，認「依現場燃燒後狀況可知
      ，水槽店、彫文刺青、泰億汽車百貨等三戶，受燒均屬輕
      微，大部分物品留存，故三戶明顯為延燒戶；天翼汽車除
　    因工作區東側擺放易燃之機油，造成其上方烤漆浪板屋頂
      受燒變色較為嚴重外，其餘東側木造房屋結構雖受燒解體
　    、燒失但部分樑柱仍留存，且其內之紙質物品仍清晰可見
      ，木質地板亦未有燒穿現象，而另原擺放於廁所之熱水器
      受燒掉落於原住民卡拉ＯＫ內；而原住民卡拉ＯＫ西側營
　    業區受燒雖屬輕微，但東側木造房屋附近及其內之木質、
      布質物品嚴重燒失不復存，厚質地板亦嚴重燒失、燒穿；
　　　復據關係人吳俊沅於談話筆錄中證稱：『．．．跑到中山
 　　 路看實際情形，看到原住民（卡拉ＯＫ）北側燒起來了，
   　 然後往南燒陸續燒到天翼汽車．．．』。故研判本案起火
　　　戶應為原住民卡拉ＯＫ」等情，有該局火災原因調查報告
  　　書、勘查現場物品配置圖、現場照片等件存於刑事案卷可
      查，並據本院依職權調閱該刑事案卷屬實，是原告所承租
      ，以鐵皮搭建、同時供住家使用之「天翼汽車修護廠」之
      受損，與被告之過失行為間，具有相當因果關係乙節，足
      堪認定，從而原告依上開法律規定，請求被告賠償其損害
      ，洵屬有據。
    (二)按八十九年二月九日修正之民事訴訟法第二百二十二條第
      二項增訂，當事人已證明受有損害而不能證明其數額或證
      明顯有重大困難者，法院應審酌一切情況，依所得心證定
      其數額，該增訂含有證明責任規範存在價值，損害額證明
      極度困難時，法院基於全辯論意旨及調查證據結果，仍不
　　　能獲得損害賠償額確信時，俾使權利容易實現，減輕損害
  　　額證明之舉證責任，最高法院九十三年度台上字第二二一
      三號著有判決要旨足供參照。本件原告就其因被告之失火
      行為，遭致財產上之損害數額，依其提出之文件，固無法
      證明其確受有二百三十七萬四千元之損害，但查：
      原告陳稱因為火災時，東西都已經燒光了，稽諸卷附現
        場照片，足證原告此部分所陳，尚可採信。
      原告係於九十一年四月承租，以鐵皮搭建、同時供住家
        使用之「天翼汽車修護廠」乙節，業據原告陳明在卷，
        即被告對此事實亦未加爭執，本院斟酌原告所列舉之財
        物損失，即：
      　(甲)廠房損失四十萬元：
        　1.電動鐵捲門兩座（長各為五米、高三米），造價六
          　萬元。
        　2.招牌兩座造價五萬元。
        　3.地面整理（原為塑膠板，改鋪金鋼砂止滑泥板五十
          　坪）造價六萬元。
        　4.衛浴設備等五萬元。
        　5.房設備等五萬元。
        　6.辦公室裝潢隔間、房隔間、洗手間隔間造價十萬
          　元。
        　7.水電設備造價三萬元。
      　(乙)工廠機器設備、生財器具損失七十六萬九千元：
        　1.雙柱式五馬力強倫牌車輛頂高機乙部六萬元。
        　2.地板式五馬力強倫牌車輛頂高機乙部七萬元。
        　3.D51 日系車診斷電腦組合二十套修護手冊十萬元。
        　4.D91歐系車診斷電腦組合二十套修護手冊十萬元。
        　5.自排油循環機ATF-205乙部四萬元。
        　6.立式變速箱千斤頂組乙部七千元。
        　7.剎車油更換機乙部一萬元。
        　8.汽油壓力錶鉏BOSCH 乙部八千元。
        　9.機油抽油換油機乙部二萬元。
        　10.手工具車（含手工具組）三萬元。
        　11.四輪千斤頂乙部七千元。
        　12.扳手組一萬元。
        　13.冷媒R134回收機組乙部四萬元。
        　14.冷媒二萬元。
        　15.冷氣維修器具二萬九千元。
        　16.氣動扳手二萬元。
        　17.引擎吊架組七千元。
        　18.天鵝牌空氣壓縮機3HP 乙部三萬元。
        　19.氣動鋸乙組三千元。
        　20.電瓶試波驗機乙部八千元。
        　引擎試波器乙組三萬元。
        　可式工具箱兩套一萬二千元。
        　手壓黃油機二千元。
        　水箱壓力錶組八千元。
        　雙管式電動洗淨機一萬二千元。
        　充電機四千元。
        　可捲式風管、電源組各乙部四千元。
        　手動真空泵組三千元。
        　可式救車電霸組五千元。
        　良峰牌窗型冷氣、分離式冷氣各乙部三萬元。
        　桌上型電腦組四萬元。
      　(丙)庫存損失二十五萬元：
        　1.機油合成油10W/40嘉士多十箱五萬三千元。
        　2.機油20W/40嘉士多十箱二萬元。
        　3.機油20W/50嘉士多十箱一萬六千元。
        　4.合成變速箱油二箱二萬四千元。
        　5.剎車油DOT4二箱六千元。
        　6.電瓶二十顆二萬五千元。
        　7.空氣濾清器三十個六千元。
        　8.其他庫存（火星塞、電燈炮、化清劑、方向油、引
          　擎清洗劑、引擎積碳清洗劑、機油濾清器、電瓶水
            、油精、水精．．．等）十萬元。
      　(丁)居家生活必需品損失四十五萬五千元：
        　1.電視機二萬元。
        　2.冰箱二萬元。
        　3.洗衣機一萬五千元。
        　4.日常及居家生活用品，計十萬元。
      　(戊)汽車乙部（OP-2048韓國ELENTRA1.6L　92年）二十萬
       　 元。
      　(己)營業損失三個月（平均每月收入約計十萬元）三十萬
        　元。
      以上各項合計二百零七萬四千元部分，經核與原告經營
        之業務及日常生活，確屬息息相關，且其請求三個月之
        營業損失合計三十萬元，尚屬合理，再斟酌被告於本院
        準備程序期日到場，亦僅表示伊沒有錢可以賠償，即對
        於原告所列上開各項金額，並未加以爭執，因此，揆諸
        上揭說明，本院認為該部分原告之請求尚屬合理，應予
        准許。
      至原告另請求關於日常及居家生活用品（每人以十萬元
        計），即另三人計三十萬元部分，因渠等並非本件訴訟
        之當事人，則原告此部分之請求，即屬無據，自難准許
        。
    (三)又不法侵害他人之身體、健康、名譽或自由、信用、隱私
      、貞操，或不法侵害其他人格法益而情節重大者，被害人
      雖非財產上之損害，亦得請求賠償相當之金額，民法第一
      百九十五條第一項固著有明文。本件原告雖主張其因上列
      火災，精神所受痛苦至為重大，惟依原告所述，均屬關於
      財產上之損害，即原告並未證明其身體、健康、名譽或自
　    由、信用、隱私、貞操，或其他人格法益有受侵害而情節
      重大之情事，則其請求被告應賠償四百萬元之精神慰撫金
      部分，尚屬無據，自不能准許。
五、綜上所述，原告本於侵權行為損害賠償請求權，請求被告應
　　給付原告二百零七萬四千元部分，為有理由，應予准許，至
  　逾此數額之請求，為無理由，應予駁回。
六、本件事證已臻明確，兩造其餘主張及舉證，核與判決結果不
　　生影響，自毋庸逐一加以論述。
七、據上論結，本件原告之訴為一部有理由、一部無理由，爰依
    民事訴訟法第463條、第385條第1項前段、第79條，判決如
    主文。
中　　華　　民　　國　　94　　年　　7 　　月　　20　　日
                      民事第一庭審判長法　官  林陳松
                                      法　官  王重吉
                                      法　官  李寶堂
以上正本係照原本作成。
兩造均得上訴。
如對本判決上訴，須於收受判決送達後20日內向本院提出上訴書
狀，其未表明上訴理由者，應於提出上訴後20日內向本院提出上
訴理由書（須按他造人數附具繕本）。上訴時應提出委任律師為
訴訟代理人之委任狀。具有民事訴訟法第 466條之1第1項但書或
第 2項之情形為訴訟代理人者，另應附具律師及格證書及釋明委
任人與受任人有該條項所定關係之釋明文書影本。
                                      書記官  李妍嬅
中　　華　　民　　國　　94　　年　　7 　　月　　20　　日
                                        　　　　　　　Ｂ
